【裁判字號】    96,訴,1623
【裁判日期】    970425
【裁判案由】    妨害自由等
【裁判全文】
臺灣臺北地方法院刑事判決              96年度訴字第1623號
公  訴  人  臺灣臺北地方法院檢察署檢察官
被      告  丙○○
            甲○○
上列被告等因妨害自由等案件，經檢察官提起公訴（96年度偵字
第17929號），本院判決如下：
    主  文
丙○○共同以非法方法，剝奪人之行動自由，處有期徒刑肆月，
如易科罰金以新臺幣壹仟元折算壹日；又共同傷害人之身體，處
有期徒刑月，如易科罰金以新臺幣壹仟元折算壹日；應執行有
期徒刑伍月，如易科罰金以新臺幣壹仟元折算壹日。
甲○○共同以非法方法，剝奪人之行動自由，處有期徒刑月，
如易科罰金以新臺幣壹仟元折算壹日；又共同傷害人之身體，處
有期徒刑月，如易科罰金以新臺幣壹仟元折算壹日；應執行有
期徒刑肆月，如易科罰金以新臺幣壹仟元折算壹日。
    事  實
一、胡嘉緯（伺到案後再行審結）因不滿友人乙○○未即時歸還
    其身分證件，致其無法依期限至軍隊報到，且屢次避不出面
    說明，適知悉丙○○之前女友陳筱茹現為乙○○之女友，因
    之與丙○○共同商議於九十六年八月三十日晚間找乙○○出
    面解決，二人謀議既定後，旋由丙○○基於與胡嘉緯共同妨
    害他人行動自由之犯意聯絡，佯稱欲與陳筱茹見面談話為由
    ，邀約乙○○、陳筱茹於當日二十時許，在其住處巷口（即
    臺北縣中和市○○路一四八巷巷口）便利商店碰面。乙○○
    騎乘車牌號碼Ｋ六Ｆ─六二六號重型機車後載陳筱茹依約前
    往會面後，丙○○表明胡嘉緯欲與之商談取回身分證件事宜
    ，要求乙○○、陳筱茹隨同前往，丙○○唯恐乙○○半途逃
    脫，承前開妨害他人行動自由之犯意聯絡，趁乙○○下車購
    買飲料之際，強行取走插在上開機車之鑰匙（惟無不法所有
    之意思），並由其騎乘上開機車後載乙○○、另委由不知情
    友人騎乘機車載陳筱茹，一同前往臺北縣中和市○○路五十
    號萊爾富便利商店（興南夜市內）與胡嘉緯會合；同時間，
    胡嘉緯聯繫同具有妨害自由犯意聯絡之綽號「小馬」（真實
    年籍姓名不詳）及四、五名真實姓名年籍均不詳之成年男子
    在萊爾富便利商店等候，當丙○○帶同乙○○、陳筱茹抵達
    ，將機車鑰匙取下交付給胡嘉緯保管（惟無不法所有之意思
    ），並利用人數眾多之優勢將乙○○、陳筱茹圍住，以防乙○○、陳筱茹趁隙逃跑；談判期間，胡嘉緯、丙○○以丙○○持用之行動電話（行動電話門號為：000000000
    0號）聯絡同具有妨害自由犯意聯絡之甲○○到萊爾富便利
    商店會合助勢，胡嘉緯、丙○○、甲○○、「小馬」及其餘
    四、五名成年男子共同以此非法方式限制乙○○、陳筱茹之
    行動自由。當晚約莫二十二時許，甲○○有事暫行離去，由
    胡嘉緯、丙○○及其餘人等繼續與乙○○談判，而限制乙○○、陳筱茹自由行動之能力，惟胡嘉緯、丙○○仍持續以行
    動電話與甲○○保持聯繫。迄至同年月三十一日凌晨一時許
    ，雙方談判未有結果，胡嘉緯、「小馬」與其餘四、五名成
    年男子欲動手教訓乙○○，恰警方到場巡邏，眾人因而作罷
    ，惟待警方離去後，胡嘉緯因顧忌該萊爾富便利商店位處興
    南夜市，人車往來眾多，且恐警方再度返回，遂提議前往臺
    北縣新店市山區較偏僻之地方談判、教訓乙○○，並以電話
    聯繫甲○○自行騎乘機車前往新店後山會合，謀議既定，旋
    由胡嘉緯騎乘上開機車後載乙○○，而綽號「小馬」及其餘
    四、五名成年男子則分別載同丙○○、陳筱茹尾隨前往臺北
    縣新店市○○街二十五號後山之山區涼亭，期間胡嘉緯、丙○○不斷以電話聯繫甲○○告知欲前往之確切地點，要求甲○○隨後趕至現場，甲○○亦應允之。嗣於同日凌晨三時許
    ，胡嘉緯、丙○○、「小馬」及其餘四、五名成年男子在新
    店後山涼亭內將乙○○團團圍住，甲○○亦尾隨趕赴現場，
    渠等於剝奪乙○○、陳筱茹行動自由之狀態繼續中，另行基
    於傷害人身體之犯意聯絡，由甲○○在旁把風助勢及看管陳
    筱茹，其餘人等或徒手、腳，或持不知何人所有之安全帽、
    或隨手撿拾地上之棍棒、木椅毆打乙○○背部、臉部、手腳
    ，因而造成乙○○受有左上臂、左手肘、背部、腰部、嘴角
    等多處挫傷。後甲○○見乙○○受傷情形嚴重，恐出人命，
    出言制止眾人繼續毆打，乙○○趁隙逃跑並找地方暫時隱蔽
    ，胡嘉緯、丙○○等人遍尋不著，因此罷手先行載同陳筱茹
    返回萊爾富便利商店讓其自行離去，乙○○見眾人散去且天
    色漸亮，方自行下山報警，至此乙○○、陳筱茹才恢復其行
    動自由，始為警方循線查知上情。
三、案經乙○○訴由台北縣政府警察局中和分局報請臺灣臺北地
    方法院檢察署檢察官偵查起訴。
    理  由
一、證據能力部分：
    (一)按被告以外之人於審判外之言詞或書面陳述，除法律有規
      定者外，不得作為證據；又按被告以外之人於偵查中向檢
      察官所為陳述，除顯有不可信之情況者外，得為證據；另
      被告以外之人於審判外之陳述，經當事人於審判程序同意
      作為證據，法院審酌該言詞陳述或書面陳述作成時之情況
      ，認為適當者，亦得為證據；當事人、代理人或辯護人於
      法院調查證據時，知有第一百五十九條第一項不得為證據
      之情形，而未於言詞辯論終結前聲明異議者，視為有前項
      之同意，刑事訴訟法第一百五十九條第一項、第一百五十
      九條之一第二項、第一百五十九條之五第一項、第二項分
      別定有明文。次按告訴人係向司法警察機關或偵查機關申
      告犯罪事實而要求訴追之人，於我國刑事訴訟法中，並非
      法定列舉之獨立證據方法，若以告訴人所陳親身經歷之被
      害經過，作為認定犯罪事實之依據時，乃居於證人之地位
      ，證據方法為證人，必須踐行有關證人之證據調查程式，
      除非有依法不得令其具結之情形，否則事實審法院應命其
      具結，若依法應具結而未具結時，該告訴人有關被害事實
      之陳述，無證據能力，法院當不得援其陳述作為判決之基
      礎（最高法院九十三年度台上字第五九六四號判決意旨參
      照）。
    (二)查關於證人乙○○、陳筱茹於警詢中所為之供述，雖均係
      被告以外之人於審判外所為之陳述，然經本院於準備程序
      、最後審理期日，就上開警詢筆錄逐一提示並告以要旨，
      迄至言詞辯論終結前，被告丙○○、甲○○就此部分證據
      之證據能力並未聲明異議，僅爭執其所述之真實性（證明
      力），本院審酌證人乙○○、陳筱茹僅為單純之被害人，
      且為親身經歷見聞本案發生經過之全貌，其於案發後記憶
      猶新之情況下所為之言詞陳述，對認定犯罪事實之存否自
      有其必要性，而上開警詢筆錄之取得及製作過程，復查無
      違法取證之瑕疵存在，應無顯不可信之情形，引用其之上
      開言詞陳述作為證據應屬適當，依刑事訴訟法第一百五十
      九條之五規定，即有證據能力。
    (三)另證人乙○○雖兼具有告訴人（被害人）身分，然其於檢
      察官偵查中就與待證事實有重要關係之事實部分（即與被
      告等人犯行部分）之親身知覺、體驗事實陳述時，即居於
      證人之地位，是其於檢察官偵查中所為之陳述，亦屬被告
      以外之人於審判外所為之言詞陳述，其既經檢察官諭知證
      人乙○○有具結之義務及偽證之處罰並命朗讀結文具結擔
      保其證言之真實性後，以證人身分，於檢察官面前完整、
      連續陳述其親身經歷，且查無違法取證之瑕疵存在，應無
      顯不可信之情形，引用該證人於檢察官面前所為陳述作為
      證據應屬適當，依刑事訴訟法第一百五十九條之一第二項
      之規定，得為證據。
    (四)至於乙○○驗傷後所提出之中和龍佑醫院診斷證明書，為
      醫師於執行醫療業務時所需製作之證明文書，復無證據顯
      示該診斷證明書存有詐偽或虛飾之情事，核無刑事訴訟法
      第一百五十九條之四第二款所定顯有不可信之情況，應可
      認具有證據能力。又案發現場照片、採證照片、乙○○所
      受傷勢之照片（見偵卷第四十五頁至第五十四頁），則均
      係機械之方式所留存之影像，並非依憑人之記憶再加以轉
      述而得，要非供述證據，無「傳聞證據排除法則」之適用
      ，復無證據證明有何偽造、變造或違法取得之情事，且均
      與檢察官主張之事實具有關聯性，該照片亦胥有證據能力
      。況檢察官、被告丙○○、甲○○於本院準備程序及最後
      審理時，就上開書面證據之證據能力均未表示反對意見（
      見本院九十六年十一月十二日準備程序筆錄、九十七年四
      月十一日審理筆錄），復未於本件言詞辯論終結前聲明異
      議，依據刑事訴訟法第一百五十九條之五規定，亦應認有
      證據能力。
二、訊據被告丙○○對上揭妨害自由、傷害等事實均坦承不諱，
    而被告甲○○固不否認上揭時、地有與被告丙○○、胡嘉緯
    見面且曾到新店後山涼亭，惟矢口否認有何妨害自由及傷害
    犯行，辯稱：當天在興南夜市內逛夜市，在萊爾富便利商店
    遇到丙○○、胡嘉緯，後來伊有事先行離開，之後丙○○打
    電話要伊前往新店後山涼亭，到現場時，胡嘉緯等人已經在
    毆打乙○○，伊只在旁觀看，並未動手，後來還有出面勸架
    云云。經查：
    (一)證人即告訴人乙○○於檢察官偵訊時證稱：九十六年八月
      三十日十八時許，丙○○約伊與陳筱茹到（臺北縣）中和
      市○○路一四八巷八號之便利商店見面，伊騎乘機車後載
      陳筱茹前往赴約，碰面後丙○○表明胡嘉緯有事要談，就
      強行取走機車鑰匙，騎乘機車載伊、陳筱茹則由丙○○不
      知情友人載往（臺北縣）中和市○○路五十號萊爾富便利
      商店，與胡嘉緯等人碰面，當時甲○○也在便利商店內，
      胡嘉緯質問有關證件未返回一事，伊有解釋並將身分證件
      還給胡嘉緯，但胡嘉緯不採信；談到（同年月）三十一日
      凌晨二時許，談的不愉快伊被打，警察也有到場，胡嘉緯
      遂改地點到（臺北縣）新店市○○街二十五號後山涼亭，
      是胡嘉緯騎伊機車載伊前往後山涼亭，抵達後一行約八、
      九人開始用棍棒、安全帽、木椅毆打伊，後來有人出面勸
      架，伊趁隙逃開找地方躲起來，他們找不到人就先載陳筱
      茹下山，伊則等沒人時才自行下山等語甚詳（見偵卷第一
      ０六頁至第一０八頁），核與證人陳筱茹於警詢時證稱：
      因胡嘉緯之身分證件在七天前寄放在乙○○那邊，都沒拿
      回去，也找不到他，胡嘉緯誤會乙○○故意不將證件交還
      ，所以約在（臺北縣）中和市○○街興南夜市裡談判，後
      因有警察巡邏所以改到新店市○○街二十五號後面小山坡
      涼亭內，一到該處胡嘉緯等人就分持木棍、木椅、安全帽
      一起圍毆乙○○等語大致相符（見偵卷第二十三頁），且
      有診斷證明書一紙、乙○○受傷照片八張、案發現場照片
      十一張附卷可資佐證（見偵卷第三十九頁、第四十五頁至
      第五十四頁），而被告丙○○、胡嘉緯亦於警詢、偵訊及
      本院審理時均坦承上情（見偵卷第六頁至第十一頁、第六
      十一頁至第六十五頁、第八十一頁至第八十七頁、第一一
      四頁至第一一九頁，本院九十六年十月三十日訊問筆錄、
      九十七年四月十一日審理筆錄），是證人乙○○、陳筱茹
      上開證述應堪採信。
    (二)被告丙○○雖一度辯稱乙○○是自願隨同其前往萊爾富便
      利商店，其後也是自願改到新店後山涼亭談判云云。然證
      人乙○○明確證稱：在員山路便利商店時，丙○○趁伊下
      車買飲料之機會取走機車鑰匙，到萊爾富便利商店時，就
      把機車鑰匙交給胡嘉緯，伊均是被載等語（見偵卷第一０
      七頁），顯然證人乙○○並非自願交付機車鑰匙，也非自
      願隨同被告丙○○、胡嘉緯等人前往萊爾富便利商店或新
      店山區，況證人乙○○如係自願隨同前往，大可由伊自行
      騎機車後載伊女友陳筱茹，被告丙○○坐其友人機車前往
      萊爾富便利商店、或被告胡嘉緯坐其他人機車前往新店山
      區即可，何須由被告丙○○、胡嘉緯始終掌握證人乙○○
      機車之鑰匙，其後均由被告丙○○、胡嘉緯騎機車後載乙○○，陳筱茹則委由不知名之人士搭載？又如被告丙○○
      所述，本件係因乙○○拿走胡嘉緯之證件未歸還，才引發
      此事，則當事人胡嘉緯、乙○○均在萊爾富便利商店現場
      ，已可面對面談判，又何須於夜深人靜之深夜，大費周章
      移師到人煙罕至之新店山區繼續談判？況證人乙○○僅與
      其女友陳筱茹一同前往，被告丙○○、甲○○、胡嘉緯則
      係夥同「小馬」及其餘四、五名成年男子與乙○○談判，
      證人乙○○在人單勢孤之情形下，豈會不顧自身生命安全
      ，隻身隨同人數眾多之被告丙○○、甲○○、胡嘉緯等人
      前往人地生疏之僻靜山區繼續商談，而致自己於危險之境
      ？綜上所述，足認證人乙○○前揭證詞為可採，被告丙○○辯稱沒有強押乙○○云云，顯與常理相違，不足採信。
    (三)被告甲○○雖辯稱：其在逛夜市時，偶然間在萊爾富便利
      商店遇到丙○○，之後就先行離開，後來是丙○○打電話
      要其過去新店後山云云。有關被告甲○○是否涉案部分，
      被告丙○○初於警詢、內勤偵訊時稱：九十六年八月三十
      一日三時許，與胡嘉緯、甲○○等人在萊爾富便利商店前
      與乙○○談判，是胡嘉緯要伊找甲○○參與等語（見偵卷
      第九頁至第十一頁、第六十三頁至第六十五頁），核與共
      同被告胡嘉緯於警詢、內勤初次偵訊時所稱：九十六年八
      月三十一日三時許，約丙○○、甲○○等人在萊爾富便利
      商店前與乙○○談判，因夜市人多，後來改約新店後山涼
      亭，由其先動手拿安全帽打乙○○，丙○○、甲○○都有
      動手等語相符（見偵卷第六頁至第八頁、第六十一頁至第
      六十二頁），其後第二次偵訊、本院訊問審理時，被告丙○○方改稱：當時是找甲○○逛夜市云云，顯係迴護被告
      甲○○之詞，不足採信。再者，依據卷附被告甲○○所使
      用之0000000000號行動電話、被告丙○○所使
      用之0000000000號行動電話之通聯記錄顯示，
      九十六年八月三十日十七時十三分二十秒至二十二分十五
      秒、十九時零五分十二秒至六分二十一秒、二十時五分十
      六秒至四十三秒、二十一時六分五十五秒至七分九秒，上
      開兩電話號碼有密切通聯紀錄，恰係被告丙○○與乙○○
      、陳筱茹相約碰面，繼之前往指定地點（即萊爾富便利商
      店）與共同被告胡嘉緯等人會合之時間，且被告甲○○所
      使用之行動電話基地台位置，從新店市○○路五五０號、
      新店市○○路五六六號，在上開二十一時六分五十五秒至
      七分九秒通聯時，已移動到臺北縣中和市○○街四一０巷
      ，恰與被告丙○○所使用之行動電話基地台位置相同，佐
      以被告甲○○、丙○○自承兩人係於九十六年八月三十日
      二十一時許碰面等語，顯然兩人於二十一時六分五十五秒
      至七分九秒該通電話通話後已碰面，且在此之前雙方既有
      密切通聯，被告甲○○辯稱係偶然在興南夜市遇到丙○○
      等人，顯與事實不符。繼之，被告甲○○使用之行動電話
      基地台位置於同日二十二時十二分許，移動至臺北縣中和
      市○○路○段，應可佐證被告甲○○、丙○○所稱：甲○○曾先行離開萊爾富便利商店等語為真。然於九十六年八
      月三十日二十三時三分二十二秒至四分九秒、二十三時九
      分五十二秒至十一月二十一秒、二十三時二十二分四十二
      秒至二十三分九秒、二十三時三十六分五十三秒至三十七
      分四十三秒、二十三時四十一分三十二秒至四十一分五十
      六秒、八月三十一日零時十三分三十一秒至十三分四十七
      秒、零時二十九分三秒至二十九分三十九秒、零時三十五
      分二十三秒至三十五分四十二秒、四十九分十八秒至四十
      九分五十秒、一時十分二秒至十分五十一秒、一時十三分
      五十二秒至十四分十六秒、一時二十九分四十三秒至三十
      一分四十二秒為止，被告丙○○所使用之0000000
      000號電話接續十二次撥打電話給被告甲○○，其中三
      十日二十三時九分五十二秒至十一月二十一秒有將近一分
      半鐘之通話時間，繼之在二十三時三十六分五十三秒至三
      十七分四十三秒有約五十秒之通話時間，於八月三十一日
      一時二十九分四十三秒至三十一分四十二秒也有將近二分
      鐘之通話內容，該時段恰為被告丙○○、胡嘉緯等人強押
      證人乙○○、陳筱茹前往新店山區之時間，經本院以此質
      以被告甲○○，被告甲○○自承：此期間其已先行離開，
      通話內容其忘記了，但應該胡嘉緯有打電話叫其過去，新
      店後山之地點也是胡嘉緯告知，後來其有自行騎機車上去
      等語（見本院九十七年四月十一日審理筆錄），則被告甲○○已先行離開，而被告胡嘉緯、丙○○已取得人數上優
      勢且掌控證人乙○○、陳筱茹之行動自由，縱欲移師前往
      新店山區，當無須被告甲○○協同前往，或協助防範證人
      乙○○、陳筱茹沿路脫逃或求救，本無必要再行聯絡、通
      知被告甲○○到場之必要，被告丙○○、胡嘉緯等人竟於
      決定將乙○○押往新店山區教訓、毆打之際，被告胡嘉緯
      、丙○○等人仍多次以電話通知被告甲○○，要求其隨後
      自行到場，且於毆畢後眾人一同離開後山，足見毆打證人
      乙○○已非僅止妨害自由之犯意聯絡，而係另基於傷害之
      犯意聯絡，特意將證人乙○○載往該處毆打教訓，並刻意
      聯絡被告甲○○到場甚明。是以被告甲○○於九十六年八
      月三十日晚間接獲被告丙○○電話告知後，即前往臺北縣
      中和市○○路五十號萊爾富便利商店會合，渠等並非於該
      處偶然巧遇，之後被告甲○○雖暫時離開萊爾富便利商店
      ，惟其後經由被告胡嘉緯、丙○○等人電話告知，於九十
      六年八月三十一日凌晨二時許趕赴新店後山涼亭與之會合
      ，足認被告甲○○確實有與被告胡嘉緯、丙○○等人有共
      同之犯意聯絡與行為分擔，被告甲○○辯稱係偶然巧遇，
      並未參與妨害自由或傷害犯行云云，自不足採信。
    (四)至於被告甲○○辯稱妨害自由與毆打當時伊均不在場，也
      未參與毆打乙○○云云。然按共同正犯共同實施犯罪行為
      ，在合同意思範圍內，相互利用他人之行為，以達其犯罪
      之目的，原不必每一階段均參與，只須分擔犯罪行為之一
      部，即應對於全部所發生之結果共同負責；又共同正犯之
      意思聯絡，不限於事前有所謀議，於行為當時，基於相互
      之認識，以共同犯罪之意思參與者，亦無礙於共同正犯之
      成立，且其表示之方法，亦不以明示通謀為必要，即相互
      間有默示之合致，亦無不可（最高法院七十三年臺上字第
      二三六四號判例意旨、九十一年度臺上字第五八四九號判
      決意旨參照）。被告甲○○雖以前揭情詞置辯，然被告甲○○在被告丙○○、胡嘉緯、「小馬」及其餘四、五名成
      年男子於萊爾富便利商店限制證人乙○○、陳筱茹行動自
      由之際，即在場知情，其後雖先行離開，然在被告丙○○
      、胡嘉緯等人決定將證人乙○○、陳筱茹帶往新店山區剝
      奪行動自由並毆打，事前以電話告知被告甲○○，被告甲○○亦尾隨趕赴新店後山涼亭與之會合，而毆打證人乙○○時，被告甲○○亦在場，從乙○○遭被告丙○○、胡嘉
      緯等人妨害自由及傷害之整個犯罪過程以觀，縱認被告甲○○未親自強押證人乙○○、陳筱茹或是動手毆打乙○○
      ，然其不論事前或事後均有以電話予被告丙○○或胡嘉緯
      保持聯繫，並提供相當之助力，顯然與被告胡嘉緯等人有
      妨害自由、傷害之共謀犯意，各自有其分工而相互利用他
      人之行為，以達剝奪乙○○、陳筱茹之行動自由、傷害乙○○身體之目的，縱或被告甲○○未出手毆打告訴人，亦
      應就傷害之犯行負共犯之責任，至為明確，被告甲○○所
      辯不足採認。
    (五)綜上所述，被告丙○○、甲○○前開所辯，均屬卸責之詞
      ，無足採信。本件件事證明確，被告丙○○、甲○○犯行
      均堪以認定。
三、核被告丙○○、甲○○所為犯行，均係犯刑法第二百七十七
    條第一項普通傷害罪、第三百零二條第一項剝奪人之行動自
    由。按刑法第三百零二條第一項及第三百零四條第一項之罪
    所保護之法益均為人之行動自由，罪質相同，而第三百零二
    條第一項之法定刑較同法第三百零四條第一項之罪為重，且
    處罰之範圍包括私行拘禁及其他非法方法剝奪人之行動自由
    ，所謂非法方法包括強暴、脅迫、恐嚇等不法手段在內，因
    之，如以非法方法剝奪他人行動自由行為繼續中，再對被害
    人施加恐嚇，或迫使被害人行無義務之事，則其行為仍屬於
    非法方法剝奪行動自由之部分行為，應僅論以刑法第三百零
    二條第一項之罪，無另成立同法第三百零四條或第三百零五
    條罪責之餘地，最高法院二十九年上字第二三五九號、第三
    七五七號判例、八十九年臺上字第七八０號判決意旨可資參
    照。本件被告丙○○、胡嘉緯共謀誘使乙○○出面後，基於
    妨害自由之犯意聯絡，先由被告丙○○利用乙○○下車購物
    之際，強取機車鑰匙並由其騎乘機車載往指定地點，證人陳
    筱茹則委由不知情友人載往指定地點，與被告胡嘉緯會合，
    被告丙○○並將機車鑰匙轉交被告胡嘉緯保管，繼之於決定
    移師到新店山區時，要求由被告胡嘉緯騎乘機車後載乙○○
    、某不詳姓名之成年男子後載證人陳筱茹等行為，用以防止
    證人乙○○、陳筱茹趁隙逃脫，有關被告丙○○、胡嘉緯強
    取機車鑰匙並迫使乙○○讓被告丙○○、胡嘉緯騎乘機車後
    載證人乙○○前往指定地點、要求陳筱茹讓該不詳姓名成年
    男子後載前往新店山區，使證人乙○○、陳筱茹行無義務之
    事，均係在其等以非法方法剝奪證人乙○○、陳筱茹行動自
    由之同一意念及行為繼續中所為，仍應視為剝奪行動自由之
    部分行為，不另論罪，檢察官認被告丙○○就此另涉犯刑法
    第三百零四條之強制罪嫌且為妨害自由行為所吸收，尚有誤
    會，特予說明。又被告丙○○、甲○○與胡嘉緯、「小馬」
    及其餘四、五名成年男子間，共同基於妨害自由之犯意聯絡
    ，以非法之手段剝奪同時證人乙○○、陳筱茹之行動自由，
    係以一行為而觸犯二個妨害自由罪名，為同種想像競合犯，
    應依刑法第五十五條規定，論以一以非法方法剝奪人之行動
    自由罪。至於檢察官於起訴書中漏未就被告丙○○、胡嘉緯
    等人強取乙○○機車鑰匙行為部分以及被告等人共同以非法
    方式剝奪證人陳筱茹之行動自由部分提起公訴，且到庭實施
    蒞庭之公訴檢察官僅就被告丙○○強取乙○○機車鑰匙部分
    予以擴張犯罪事實（見本院九十六年十一月十二日準備程序
    筆錄），惟本院認此與前所述起訴論罪部分或有實質上一罪
    關係（使乙○○、陳筱茹行無義務之事），或有想像競合之
    裁判上一罪關係（剝奪陳筱茹行動自由部分），應為原起訴
    效力所及，本院自得一併審究，特予說明。被告丙○○、甲○○，與胡嘉緯、「小馬」及其餘四、五名成年男子間，就
    上開傷害、妨害自由之犯行均有犯意聯絡及行為分擔，應論
    以共同正犯。爰審酌本案係起因於被告胡佳緯與告訴人乙○○間有關受託保管證件是否依約返還而引發之糾紛，被告丙○○、甲○○不勸諭胡嘉緯和平理性，反應被告胡嘉緯之邀
    約，夥同「小馬」及其餘四、五名成年男子共同剝奪被害人
    乙○○、陳筱茹之行動自由，並毆打被害人乙○○，造成被
    害人乙○○所受傷勢非輕、遭限制行動期間非短，身心受創
    ，且被告丙○○、甲○○等人迄未與被害人乙○○、陳筱茹
    達成民事上和解或取得其諒解等情節，惟審酌被告丙○○、
    甲○○均係應被告胡佳緯之請求而參與本件犯行，尚非本件
    主謀，參以被告丙○○負責誘使告訴人乙○○到場且全程在
    場參與，而被告甲○○則曾短暫離開現場並曾出面制止被告
    胡佳緯等人繼續毆打被害人乙○○，涉案情節較為輕微等一
    切情狀，分別量處如主文所示之刑，及依法分別定其應執行
    刑、諭知易科罰金之折算標準，以示懲戒。另被告丙○○、
    甲○○等人用以毆打被害人乙○○所用之棍棒、安全帽、木
    椅等物，均未扣案，且無證據證明為被告丙○○、甲○○或
    其共犯胡嘉緯、「小馬」及其餘四、五名成年男子所有，爰
    不予宣告沒收，附此敘明。
四、同案被告胡嘉緯被訴部分，俟被告胡嘉緯到案後，另行審結
    ，特予敘明。
五、據上論斷，應依刑事訴訟法第二百九十九條第一項前段，刑
    法第二十八條、第二百七十七條第一項、第三百零二條第一
    項、第四十一條第一項前段、第五十一條第五款，刑法施行
    法第一條之一第一項、第二項前段，判決如主文。
本案經檢察官郭麗娟到庭執行職務。
中    華    民    國    97    年    4     月    25    日
                  刑事第五庭    審判長法  官  黃程暉
                                      法  官  賴秀蘭
                                      法  官  何俏美
上正本證明與原本無異。
如不服本判決，應於判決送達後10日內向本院提出上訴狀（應抄
附繕本）。告訴人或被害人如對於本判決不服者，應具備理由請
求檢察官上訴，其上訴期間之計算係以檢察官收受判決正本之日
期為準。
                                      書記官  林曉郁
中    華    民    國    97    年    4     月    25    日
附錄法條：
刑法第二百七十七條
傷害人之身體或健康者，處三年以下有期徒刑、拘役或一千元以
下罰金。
犯前項之罪因而致人於死者，處無期徒刑或七年以上有期徒刑；
致重傷者，處三年以上十年以下有期徒刑。
刑法第三百零二條
私行拘禁或以其他非法方法，剝奪人之行動自由者，處五年以下
有期徒刑、拘役或三百元以下罰金。


司法院資訊處製作；財團法人民間司法改革基金會備份。
